臺灣士林地方法院刑事判決　　　　　　　　　　　　　九十二年度訴字第六二一號
　　公　訴　人　臺灣士林地方法院檢察署檢察官
　　被　　　告　丁○○
　　指定辯護人　張玲綺律師
右列被告因偽造有價證券案件，經檢察官提起公訴（九十二度偵字第九三０五號），
本院判決如左：
    主  文
丁○○連續意圖供行使之用，而偽造有價證券，處有期徒刑貳年，緩刑參年。附表編
號一至三所示本票參紙，及偽造之「乙○○」印章壹枚均沒收。
    事  實
一、丁○○於民國八十八年十月十六日起，向甲○○承租門牌號碼台北市○○區○○
    路五十三號四樓四０二室房屋，約定租金應於起租日起每二個月之十五日給付，
    每次應繳二個月份，實收新台幣（下同）三萬元，惟自八十九年九月十六日起，
    即未依約給付租金，積欠甲○○多月房租，經甲○○多次催繳，為延緩支付房租
    之期限，竟利用之前幫乙○○之妻丙○○○以土地設定抵押辦理貸款而取得乙○○之
    ，再意圖供行使之用，基於偽造有價證券之概括犯意，在不詳之文具店購得空白
    本票數紙，於八十九年十月十六日，在其台北市○○區○○街五三號四樓住處，
    在編號00000000之空白本票上，填載附表編號一所示之發票日、到期日
    及票面金額，並偽造「乙○○」之簽名一枚於發票人欄，復以前開偽造之「乙○○」印章蓋用於附表編號一本票正面票面金額欄、發票人欄，共計偽造「乙○○
    」印文四枚，而偽造完成附表編號一本票，並於到期日屆至前數日持以行使交付
    予甲○○，以供擔保八十九年九月份至九十年七月份計十個月份之房租總額，並
    因而使甲○○陷於錯誤，續允丁○○繼續占有使用前開租賃房屋，丁○○並因此
    詐得繼續占有使用前開租賃房屋及緩期清償之利益。詎至九十年七月底附表編號
    一本票到期日屆至，被告仍無力支付房租，乃承前意圖供行使之用而偽造有價證
    券之概括犯意，復在其台北市○○區○○街五三號四樓住處，於編號ＴＨ000
    0000號空白本票上，填載附表編號二所示之發票日、到期日及票面金額，並
    偽造「乙○○」之簽名一枚於發票人欄，再以前開偽造之「乙○○」印章蓋用於
    附表編號二本票正面票面金額欄、發票人欄，共計偽造「乙○○」印文四枚，而
    偽造完成附表編號二本票，再於到期日前數日，持以行使交付甲○○，以供擔保
    八十九年九月份至九十年九月份計十二個月份之房租總額，甲○○再陷於錯誤，
    續允丁○○繼續占有使用前開租賃房屋，丁○○並因此詐得使用租賃房屋及緩期
    清償之利益。然而至九十年九月底，附表編號二本票到期日屆至，被告仍無力繳
    納所欠房租，乃再承前意圖供行使之用而偽造有價證券之概括犯意，在其台北市
    士林區○○街五三號四樓住處，於編號ＴＨ0000000號空白本票上，填載
    附表編號三所示之發票日、到期日及票面金額，並偽造「乙○○」之簽名一枚於
    發票人欄，復以前開偽造之「乙○○」印章蓋用於附表編號三本票正面票面金額
    欄、發票人欄，共計偽造「乙○○」印文二枚，又於到期日數日前，持以行使交
    付甲○○，以供擔保八十九年九月份至九十年十二月份計十六個月份之房租總額
    ，並因而使甲○○陷於錯誤，續允丁○○繼續占有使用前開租賃房屋，丁○○並
    因此詐得繼續占有使用前開租賃房屋及緩期清償之利益。嗣因甲○○持以向發票
    名義人乙○○要求付款兌現時，經乙○○告知該三張本票並非其所開立，始查悉
    上情。
二、案經臺北市政府警察局士林分局報告台灣士林地方法院檢察署檢察官偵查起訴。
    理  由
一、右揭犯罪事實，業據被告丁○○坦承不諱，核與證人乙○○、甲○○證述相符，
    此外，又有偽造之本票影本三紙、房屋租賃契約書一紙附卷可稽，足見被告之自
    白與事實相符，事證明確，被告犯行堪以認定。
二、按行使偽造有價證券，以取得票面價值之對價，固不另論詐欺罪，但如以偽造之
    有價證券供作擔保或作為新債清償而借款，則其供擔保或借款之行為，為行使有
    價證券以外之另一行為，其間有方法結果關係，應論以詐欺罪之牽連犯。被告偽
    造附表編號一至三之三紙本票，供擔保其積欠甲○○之房租，核被告丁○○所為
    ，係犯刑法第二百零一條第一項偽造有價證券罪及刑法第三百三十九條第二項之
    詐欺得利罪。又被告偽造乙○○之印章，再持以蓋用於附表編號一至三之三紙本
    票以偽造印文，並偽造「乙○○」署押於附表編號一至三之三紙本票之行為，為
    其偽造有價證券之部分行為，且其行使偽造有價證券之低度行為應為偽造有價證
    券之高度行為所吸收，均不另論罪。被告先後三次偽造有價證券、詐欺得利行為
    ，均時間緊接，犯罪構成要件相同，顯均係基於概括之犯意為之，應依連續犯之
    規定，均論以一罪，並加重其刑。被告所犯上開連續偽造有價證券及連續詐欺得
    利三罪間，有方法結果之牽連關係，為牽連犯，應從一重之刑法第二百零一條第
    一項偽造有價證券罪處斷。查被告因經濟困難，一時無法支付房租，為求棲身，
    始未經深思熟慮，誤觸法網，且事後除已取得乙○○之諒解，並已填補出租人甲○○之房租損失，亦據甲○○於本院九十三年三月九日準備程序期日陳述在卷（
    本院九十三年三月九日準備程序筆錄參照），被告行為固有可議，然並非情無可
    憫之處，犯罪情節且非重大，然本罪最低法定刑為三年以上有期徒刑，經審酌上
    開情狀，認對被告科以法定最低刑度，猶嫌過重，爰依刑法第五十九條規定，減
    輕其刑。爰審酌被告並無犯罪前科紀錄，有臺灣高等法院被告全國前案紀錄表一
    紙在卷可稽，其素行尚佳，為求棲身之所而為本件犯罪之動機、智識程度、犯罪
    手段、其所偽造之本票對於乙○○票據信用及社會金融秩序所生之危害程度非鉅
    ，及犯罪後坦承犯行、態度尚佳等一切情狀，量處如主文所示之刑。再查，被告
    年事已高，並無犯罪前科紀錄，業如前述，因一時失慮，致罹刑典，事後已坦承
    犯行，深具悔意，經此刑之宣告後，應知警惕而無再犯之虞，本院因認暫不執行
    其刑為當，予以宣告緩刑三年，用啟自新。
三、偽造附表編號一至三所示之本票三張，以及偽造「乙○○」之印章一枚，固未扣
    案，且據被告供承附表編號一至三所示本票及該枚偽造印章經其交予乙○○收執
    ，然尚無證據可證業已滅失，應分別依刑法第二百零五條、第二百十九條之規定
    ，不問是否屬犯人所有，宣告沒收。再本票上所偽造之「乙○○」印文及簽名，
    已因該等本票之沒收而包括在內，故毋庸另為沒收之諭知（最高法院六十三年度
    台上字第二七七０號判例意旨參照），附此敘明。
據上論斷，應依刑事訴訟法第二百九十九條第一項前段，刑法第五十六條、第二百零
一條第一項、第三百三十九條第二項、第五十五條、第二百零五條、第二百十九條，
罰金罰鍰提高標準條例第一條前段，判決如主文。
本案經檢察官陳家美到庭執行職務。
中　　　華　　　民　　　國　　　九十三　　　年　　四　　月　　九　　日
　　　　　　　　　　　　　　　　臺灣士林地方法院刑事第二庭
              　　　　　　　　　　　審判長法　官  杜  惠  錦
                                          法  官  張  國  棟
                                          法  官  許  辰  舟
右正本證明與原本無異。
如不服本判決，應於判決送達後十日內，向本院提出上訴狀。
  　　　　　　　　　　　　　　　　　　　　書記官  蘇  彥  宇
中　　　華　　　民　　　國　　　九十三　　　年　　四　　月　　十五　日
附錄本判決論罪科刑依據之法條：
刑法第二百零一條第一項
　意圖供行使之用，而偽造、變造公債票、公司股票或其他有價證券者，處　三年以
  上十年以下有期徒刑，得併科三千元以下罰金。
刑法第二百零五條
　偽造、變造之有價證券、郵票、印花稅票、信用卡、金融卡、儲值卡或其他相類作
  為提款、簽帳、轉帳或支付工具之電磁紀錄物及前條之器械原料及電磁紀錄，不問
  屬於犯人與否，沒收之。
刑法第二百一十九條
　偽造之印章、印文或署押，不問屬於犯人與否，沒收之。
刑法第三百三十九條第二項
　意圖為自己或第三人不法之所有，以詐術使人將本人或第三人之物交付者，處五年
  以下有期徒刑、拘役或科或併科一千元以下罰金。
　以前項方法得財產上不法之利益或使第三人得之者，亦同。
　前二項之未遂犯罰之。
附表：
┌──┬─────┬──────┬─────┬──────┬───┐
│編號│ 本票號碼 │   到期日   │  發票日  │   金額     │發票人│
│    │          │            │          │            │      │
├──┼─────┼──────┼─────┼──────┼───┤
│一  │○○二六二│九十年七月三│八十九年十│新台幣十五  │乙○○│
│    │三二八號  │十一日      │月十六日  │萬元        │      │
├──┼─────┼──────┼─────┼──────┼───┤
│二  │ＴＨ六五五│九十年九月二│九十年八月│新台幣十八  │乙○○│
│    │三三七一號│十七日      │一日      │萬元        │      │
│    │          │            │          │            │      │
├──┼─────┼──────┼─────┼──────┼───┤
│三  │ＴＨ六五五│九十年十二月│九十年十一│新台幣二十四│乙○○│
│    │三三七五號│十五日      │月一日    │萬元        │      │
│    │          │            │          │            │      │
└──┴─────┴──────┴─────┴──────┴───┘
┘
